最高法院刑事判決　　　　　　九十六年度台上字第四三八三號
上　訴　人　甲○○
　　　　　　乙○○
上列上訴人等因妨害自由案件，不服台灣高等法院台南分院中華
民國九十四年一月五日第二審判決（九十三年度上訴字第九一三
號，起訴案號：台灣嘉義地方法院檢察署九十二年度偵字第七一
八二號、偵緝字第五四二號），提起上訴，本院判決如下：
    主  文
上訴駁回。
    理  由
按刑事訴訟法第三百七十七條規定，上訴於第三審法院，非以判
決違背法令為理由，不得為之。是提起第三審上訴，應以原判決
違背法令為理由，係屬法定要件。如果上訴理由狀並未依據卷內
訴訟資料，具體指摘原判決不適用何種法則或如何適用不當，或
所指摘原判決違法情事，顯與法律規定得為第三審上訴理由之違
法情形，不相適合時，均應認其上訴為違背法律上之程式，予以
駁回。本件原判決維持第一審關於論上訴人甲○○、乙○○（下
稱上訴人等二人）以共同以強暴、脅迫之非法方法，剝奪人之行
動自由罪，甲○○（累犯）處有期徒刑貳年；乙○○處有期徒刑
捌月部分之判決，駁回上訴人等二人在第二審之上訴。係依憑證
人即被害人蔡福利（證述：其有如原判決事實所載，遭受上訴人
等二人及綽號「阿信」之成年男子共同傷害並剝奪行動自由之經
過情形），其指證核與證人謝玉麟、田文宗、賴惠堂、蔡朝宗分
別於警詢、嘉義縣調查站、偵查中、第一審及原審；證人莊哲識
於警詢中證述之情節相符，並有行政院衛生署朴子醫院所出具之
驗傷診斷書（記載：被害人受有胸部、兩足與左腰挫傷等傷害）
，及被害人簽具之切結書在卷可憑等證據資料，而為論斷，已敘
明其所憑之證據及認定之理由。而以上訴人等二人否認犯罪，甲
○○辯稱：伊雖有打被害人二個巴掌，但並未對被害人有其他傷
害之情事，否則被害人之傷勢豈僅有如診斷證明書所載輕傷之理
？且伊亦未限制被害人之行動自由。因被害人提供系爭土地Ａ供
他人傾倒廢棄物為伊發覺，而被害人正值假釋期間，遂要求伊私
下和解不要報警，以免假釋遭撤銷入獄服刑，是切結書確實係被
害人書寫，絕非伊強迫或命乙○○書寫後再由被害人謄寫；乙○
○辯謂：伊雖有在場，然並無毆打及限制被害人行動自由各等語
，為卸責之詞，不足採信；至於證人莊哲識雖於第一審審理時證
稱：當時被害人係自願下跪，且係自願寫切結書，上訴人等二人
未有限制被害人行動自由等語，及被害人嗣於審理中對乙○○部
分翻異前詞，改稱：乙○○並未毆打伊，乙○○當時有阻擋其他
人毆打伊云云。均意在迴護，無足憑取，均已依憑調查所得之證
據資料，在理由內詳加指駁；並說明：（一）被害人處於被毆打
及剝奪行動自由之情形下，心情緊張而無法為清楚之記憶，於嗣
後製作筆錄時亦未能為一致之回憶，衡情在所難免。其就枝節事
項之指述，前後略有出入，或與上訴等二人或證人之證述有所不
同，亦無礙於本件事實之認定。（二）共同正犯間，非僅就其自
己實施之行為負其責任，並在犯意聯絡之範圍內，對於他共同正
犯所實施之行為，亦應共同負責。上訴人乙○○於被害人停留在
甲○○住處遭毆打及剝奪行動自由時全程在場，且甲○○、「阿
信」之行止，均為其所得知見，其竟仍與甲○○、「阿信」共同
出手毆打被害人，復基於共同犯意之聯絡命被害人重新謄寫願就
系爭土地遭他人掩埋一般事業廢棄物乙事負責之切結書，其對傷
害及剝奪被害人行動自由之全部犯行，顯與被告甲○○、「阿信
」有犯意聯絡及行為分擔之共同正犯，而應負本件罪責之理由。
從形式上觀察，原判決並無足以影響判決結果之違背法令情形存
在。上訴人等二人上訴意旨略稱：本件被害人與部分證人之指述
前後不一，且檢察官之舉證亦有不足，原審僅就不利於上訴人部
分予以採信，對有利於上訴人部分，逕認不足採信，予以捨棄，
但又未說明不足採信之具體理由，有判決不備理由及採證違法之
違背法令；乙○○上訴意旨另謂：（一）被害人之證詞僅稱：被
上訴人等二人與「阿信」毆打云云，並未具體描述上訴人出手情
狀，亦未指述上訴人有限制其自由，而於第一審又稱：上訴人有
幫我求情，上訴人打我兩下，其他都是甲○○及「阿信」打的，
上訴人還有扶我；於原審亦證謂：上訴人確係基於和事老之地位
為伊求情等語，原判決對此竟未予採信，僅以被害人警詢所陳為
上訴人有罪之唯一證據，且對被害人受傷係由何人造成一節，未
予調查，均屬違法。又上訴人與甲○○之配偶原有承租土地之關
係，而與甲○○相識，原判決對此不採信，亦未說明其理由，有
判決不備理由之違背法令等語。惟查：證據之取捨、證明力之判
斷及事實之認定，係屬事實審法院自由裁量之職權，此項自由判
斷職權之行使，倘未違背經驗法則與論理法則，則不能任憑己意
指為違法，而資為第三審上訴之適法理由。又證人之陳述有部分
前後不符，究竟何者可採，法院本得依其自由心證予以斟酌，若
其基本事實之陳述與真實性無礙時，仍非不得予以採信，非謂一
有不符，即認其全部均為不可採納。原判決就其依憑調查所得之
證據資料，認定：上訴人等二人與「阿信」共同以強暴、脅迫之
非法方法，剝奪被害人之行動自由之犯罪事實，已明確認定，詳
細記載，並敘明其得心證及上訴人乙○○對於上訴人甲○○及「
阿信」之行為亦應負共同正犯刑責之理由。所為之論斷，核與證
據法則並無違背。上訴意旨置原判決之明白論斷於不顧，或仍執
原判決已說明理由而詳予指駁之陳詞辯解，或就原審採證認事及
適用法律職權之適法行使，全憑己見，漫事爭執，難謂已符合首
揭法定之第三審上訴要件。至上訴人乙○○與上訴人甲○○是否
熟識，經核並不影響其成立本件犯罪與否之判斷，自亦不得執此
資為第三審上訴之適法理由。其上訴違背法律上之程式，應予駁
回。至上訴人等二人牽連觸犯刑法第二百七十七條第一項普通傷
害之輕罪部分，核屬刑事訴訟法第三百七十六條第一款所列不得
上訴第三審法院之案件。而得上訴第三審之妨害自由之重罪部分
之上訴既不合法，應從程序上予以駁回，關於普通傷害罪部分，
自無從為實體上之審判，應一併駁回。
據上論結，應依刑事訴訟法第三百九十五條前段，判決如主文。
中　　華　　民　　國　九十六　年　　八　　月　　十　　日
                      最高法院刑事第五庭
                          審判長法官  林　增　福
                                法官  邵　燕　玲
                                法官  張　清　埤
                                法官  陳　世　雄
                                法官  蔡　國　在
      本件正本證明與原本無異
                                      書  記  官
中　　華　　民　　國　九十六　年　　八　　月　 十六 　日
                                                      Ｑ
